【裁判字號】    97,簡上,443
【裁判日期】    980304
【裁判案由】    家暴傷害
【裁判全文】
臺灣板橋地方法院刑事判決             97年度簡上字第443號
上  訴  人
即  被  告  甲○○○○○○○ .
                外僑居留證號碼.
                （
指定辯護人  朱麗真律師
上列上訴人因家暴傷害案件，不服本院中華民國97年3月19日97
年度簡字第669號第一審簡易判決（聲請簡易判決處刑案號：臺
灣板橋地方法院檢察署96年度偵字第25953號），提起上訴，本
院管轄第二審之合議庭判決如下：
    主  文
上訴駁回。
    事  實
一、HANNINEN（因外僑居留證誤載為HAENNINEN ，以致聲請簡易
    判決處刑書及原審判決均誤載，應予更正）PETRI KRISTIAN
    與乙○○原係男女朋友，二人曾有同居之事實，具有家庭暴
    力防治法第3 條第2 款所定之家庭成員關係。甲○○○○○○○ ○○○
    ○○ ○○○○○○○○ 與乙○○於民國96年9 月4 日凌晨，在其2 人
    位於臺北縣板橋市縣○○道○ 段270 巷7 號5 樓之賃居處所
    ，雙方因感情問題發生爭執，詎甲○○○○○○○ ○○○○○ ○○○○○○○○
    竟基於傷害人身體之犯意，拉扯乙○○頭髮，並徒手毆打乙
    ○○手部及腿部等處，致乙○○受有右腕紅腫約1 ×1 平方
    公分、左大腿紅腫約2 ×1 平方公分等傷害。嗣甲○○○○○○○
    ○○○○○ ○○○○○○○○與乙○○於96年9 月9 日下午1 時40分許，
    在上開賃居處所內，又因感情問題發生口角，甲○○○○○○○ ○○○
    ○○ ○○○○○○○○ 竟另基於傷害人身體之犯意，徒手推倒乙○○
    ，致乙○○受有左足大足趾擦傷之傷害。
二、案經乙○○訴請臺北縣政府警察局海山分局報告臺灣板橋地
    方法院檢察署檢察官偵查後聲請簡易判決處刑。
    理  由
壹、程序部分：
一、查本件因上訴人即被告住居所及所在不明，被告言詞辯論期
    日之通知已經依法公示送達在案，且於言詞辯論時辯護人亦
    表示其於開庭前以電子郵件通知被告，被告並以電子郵件回
    覆表示關於本案之意見，有辯護人當庭所提電子郵件下載書
    面1 紙在卷可憑（見本院卷(二)第84頁），可認被告對本院指
    定言詞辯論期日進行審理一事應有所悉，然於本院言詞辯論
    終結時止，被告仍未向本院陳報應受送達處所，是被告既經
    合法傳喚在先，知悉言詞辯論期日卻無正當理由不到庭，本
    院爰依刑事訴訟法第371 條規定，不待其陳述，由檢察官一
    造辯論而逕行判決，先此敘明。
二、按被告以外之人於審判外之言詞或書面陳述，除法律有規定
    者外，不得作為證據。被告以外之人於偵查中向檢察官所為
    之陳述，除顯有不可信之情況者外，得為證據。被告以外之
    人於審判外之陳述，雖不符前4條之規定，而經當事人於審
    判程序同意作為證據，法院審酌該言詞陳述或書面陳述作成
    時之情況，認為適當者，亦得為證據。當事人、代理人或辯
    護人於法院調查證據時，知有第159 條第1 項不得為證據之
    情形，而未於言詞辯論終結前聲明異議者，視為有前項之同
    意，刑事訴訟法第159 條第1 項、第159 條之1 第2 項、第
    159條之5分別定有明文。查證人乙○○於偵查時所為之證述
    ，業經其具結在卷，並無何「顯有不可信之情況」，其偵查
    中之證述自有證據能力。
三、至於其餘本院認定犯罪事實依據之各項證據之證據能力，本
    件被告於審理時雖未到場，惟辯護人於準備程序時經檢視該
    等證據內容後，已同意本院作為證據審酌，且該等證據並經
    本院於審理時逐一提示予辯護人表示意見，本院審酌該等證
    據之取得過程並無瑕疵，與本案待證事實間復具有相當之關
    聯性，以之為本案證據並無不當，自得採為本件認定事實之
    基礎，併此敘明。
貳、實體部分：
一、訊據被告甲○○○○○○○ ○○○○○ ○○○○○○○○ 固坦承其曾與告訴人乙
    ○○同居，期間多次發生爭執，惟矢口否認傷害犯行，辯稱
    ：其因不欲與乙○○結婚，乙○○不滿，出面誣指其傷害，
    乙○○之指訴並非事實云云。辯護人另辯稱：乙○○之證詞
    諸多矛盾，並非可信等語。經查：
  (一)上揭事實，業經證人即告訴人乙○○於偵查時證述明確（見
    偵查卷第28至29頁），並有家庭暴力事件驗傷診斷書2 份（
    見偵查卷第12、13頁）及臺北市立聯合醫院回覆本院書函暨
    所附乙○○急診病歷資料（見本院卷(二)第29至32頁）在卷可
    憑，且被告因本件家暴犯行，告訴人向本院聲請通常保護令
    ，經本院參酌告訴人與被告往來之英文電子郵件、譯文及證
    人周雅倫、王燕翎之證詞後（見本院96年度家護字第1138號
    通常保護令事件卷第41至51頁、第19頁、第66至68頁），認
    定被告家暴事證明確，而於96年12月7 日核發96年度家護字
    第1138號通常保護令，命被告不得對告訴人實施身體或精神
    上不法侵害之行為，不得對告訴人騷擾，有該通常保護令可
    稽（見同上卷第104至105頁），上揭事實堪以認定。
  (二)被告雖以前詞為辯，惟核證人乙○○之證詞，不僅與前揭驗
    傷診斷書互核相符，且證人周雅倫於上揭保護令事件審理時
    亦證述9 月4 日凌晨接近1 點時，乙○○來電告知被告情緒
    失控欲打人，其即打電話報警並前往乙○○住處，至乙○○
    住處後發現警員已至現場，其問乙○○發生何事，乙○○告
    知遭被告抓頭髮施暴、毆打，當時乙○○頭部紅紅的，隔天
    其陪告訴人去驗傷等情（見同上卷第19頁），顯見證人乙○
    ○證述其於9 月4 日凌晨遭被告拉扯頭髮、毆打成傷等情，
    並非虛妄，另證人王燕翎於上揭保護令事件審理時亦證述9
    月8 日（應為9 日之誤）當天，其原本與被告、告訴人約定
    一同外出前往拍婚紗，告訴人臨時來電告知取消，其覺得奇
    怪，前往告訴人住處探查究竟，至告訴人住處後，發現告訴
    人左腳大拇指在流血，其問告訴人緣故，告訴人稱因遭被告
    推擠受傷等情（見同上卷第66頁），足見證人乙○○證述其
    於9 月9 日下午遭被告推倒致左足大足趾擦傷等情，應屬可
    信，被告前揭所辯，並非可採。
  (三)至辯護人質疑乙○○之證詞諸多矛盾等語，惟核證人乙○○
    之證述本與常情無違，且又與前開診斷書、證人周雅倫、王
    燕翎之證詞相合已如前述，參以被告與告訴人當時確因感情
    糾紛問題發生爭執，此亦經被告提出書狀敘明，復審酌被告
    第1 次傷害犯行，係周雅倫查覺後主動報警，始為員警所悉
    ，而被告第2 次傷害犯行後，告訴人尚不欲為王燕翎知悉，
    係王燕翎心覺有異主動前往始了解內情均如前述，益見證人
    乙○○之證詞確係實情，況乙○○、周雅倫、王燕翎之證詞
    均經依法具結以擔保其憑信性，其等自無甘冒偽證風險設詞
    誣陷之理，辯護人前開質疑，應係誤會。事證明確，被告犯
    行堪以認定。
二、按家庭暴力者，謂家庭成員間實施身體或精神上不法侵害之
    行為；又家庭暴力罪者，謂家庭成員間故意實施家庭暴力行
    為而成立其他法律所規定之犯罪，家庭暴力防治法第2 條第
    1 款、第2 款著有明文。查告訴人乙○○與被告曾有同居之
    事實，二人間具有家庭暴力防治法第3 條第2 款所定之家庭
    成員關係，被告上開傷害犯行亦屬家庭暴力防治法第2 條第
    2 款之家庭暴力罪，惟因家庭暴力防治法對此並無另立罰則
    ，被告犯行仍依刑法普通傷害罪之規定予以論處。核被告所
    為，均係犯刑法第277 條第1 項之普通傷害罪。被告先後2
    次傷害犯行，犯意各別，行為互殊，應予分論併罰。爰審酌
    被告與告訴人乙○○係同居關係，本應相互敬重愛護，詎被
    告不循理性方法解決與告訴人間之感情糾紛，竟訴諸暴力，
    致告訴人受有傷害，對告訴人人格已生一定損害，且迄今未
    與告訴人達成和解，應受非難，惟念被告因一時衝動致罹刑
    章，素行尚佳，所犯情節尚輕，並考量告訴人所受傷害程度
    等一切情狀，認原審依刑事訴訟法第449 條第1 項前段、第
    3 項、第454 條第2 項，刑法第277 條第1 項、第41條第1
    項前段、第51條第6 款，刑法施行法第1 條之1 第1 項、第
    2 項前段，逕以簡易判決各判處被告拘役20日，應執行拘役
    30日，如易科罰金，以新臺幣1000元折算1 日，經核原審認
    事用法無誤，量刑亦屬妥適，被告徒以前開辯詞為由提起上
    訴，並非可採，其上訴為無理由，應予駁回。
三、辯護人聲請傳訊乙○○、周雅倫、林燕翎、丙○○、曹存縈
    、余國強到庭作證，惟被告於本院審理時經合法通知無故未
    到，且事證已明，自無傳喚之必要，而其中證人乙○○已於
    偵查中結證明確，並與其他事證互核相符已如前述，實無重
    複調查之必要；另證人周雅倫、林燕翎就相同待證事項已在
    上揭保護令事件審理時證述明確，其等作證後並予在場被告
    彈劾證詞之機會，辯護人並已同意其等證詞作為本案證據，
    依刑事訴訟法第196 條規定，其等均無重複調查之必要；至
    丙○○、曹存縈、余國強等人之待證事項與被告犯行則無重
    要關聯，自無予以傳喚調查之必要。另辯護人聲請調閱行動
    電話0000000000號及0000000000號於96年9 月間之通聯紀錄
    ，因辯護人聲請時距通聯時間已逾電信事業用戶查詢通信紀
    錄作業辦法所定6 個月保存期間，有本院電腦查詢結果下載
    書面在卷可憑（見本院卷(二)第8 至10頁），已無從調取，附
    此敘明。
據上論斷，應依刑事訴訟法第455 條之1 第1 項、第3 項、第36
8條、第371條，判決如主文。
本案經檢察官彭聖斐到庭執行職務。
中    華    民    國    98    年    3     月    4     日
                  刑事第十庭  審判長法  官  彭全曄
                                    法  官  洪珮婷
                                    法  官  陳正昇
上列正本證明與原本無異。
本件不得上訴。
                                    書記官  林文達
中    華    民    國    98    年    3     月    4     日


司法院資訊處製作；財團法人民間司法改革基金會備份。
